【裁判字號】    90,上更(一),25
【裁判日期】    950628
【裁判案由】    返還價金
【裁判全文】
臺灣高等法院臺南分院民事判決    90年度上更(一)字第25號
上  訴  人  張沐芝  律師
            即國產汽車股份有限公司破產財團之破產管理人
            陳正三  會計師
            即國產汽車股份有限公司破產財團之破產管理人
訴訟代理人  蔡清河  律師
被 上訴 人  丙○○
訴訟代理人  李孟哲  律師
上列當事人間請求返還價金事件，上訴人對於中華民國88年3月2
6日臺灣臺南地方法院第一審判決（87年度訴字第1758號）提起
上訴，判決後由最高法院發回更審，本院判決如下：
    主      文
原判決廢棄。
被上訴人在第一審之訴及假執行之聲請均駁回。
第一、二審及發回前第三審訴訟費用，由被上訴人負擔。
    事實及理由
一、本件上訴人國產汽車股份有限公司於本院訴訟進行中，經台
    灣台北地方法院裁定宣告破產，並選任張沐芝律師及陳正三
    會計師為破產管理人，有該法院94年度執破字第7號裁定附
    卷可稽，茲經該破產管理人聲明承受訴訟，核無不合，應予
    准許。爰列上開破產管理人為上訴人，合先敘明。
二、被上訴人起訴主張：訴外人乙○○於民國87年間向上訴人所
    屬北台南分公司購買自用小客車，共付價金新台幣（下同）
    818萬元，上訴人僅交付1台BENZ320、4台OPELCORSA，計4,7
    26,000元。訴外人乙○○於87年9月21日將其與上訴人間汽
    車買賣債權（車款及指定購買車種之權利）讓與伊，伊受讓
    該權利後，即以存證信函指定車種，限期上訴人交車，詎上
    訴人置之不理，乃通知上訴人解除買賣契約，請求退還訴外
    人乙○○所餘3,454,000元之價金，乃本於債權讓與及契約
    解除之法律關係，聲明求為判決上訴人應給付被上訴人3,45
    4,000元，及自起訴狀繕本送達翌日起至清償日止，按週年
    利率百分之五計算之利息，並陳明願供擔保，請准宣告假執
    行。原審為被上訴人勝訴之判決，上訴人不服提起上訴，被
    上訴人則聲明求為判決駁回上訴。
三、上訴人則以：伊係與訴外人甲○○訂立汽車買賣契約，且已
    依約履行交車義務，而訴外人乙○○係向訴外人甲○○買車
    ，訴外人甲○○倘未交車，僅訴外人甲○○對訴外人乙○○
    負有債務，訴外人乙○○縱將債權讓與被上訴人，與伊亦無
    債權債務關係等語。聲明求為判決：（一）原判決廢棄。（
    二）右廢棄部分，被上訴人在第一審之訴及假執行之聲請均
    駁回。（三）第一、二審訴訟費用均由被上訴人負擔。（四
    ）如受不利之判決時，請准供現金或其他有價證券為擔保，
    免為假執行。
四、按破產債權，非依破產程序，不得行使，為破產法第99條所
    明定。故請求返還價金，倘屬破產債權，此種訴訟即難謂權
    利保護要件無欠缺（最高法院70年度台上字第4328號判決參
    照）。又破產債權之範圍，如何申報，何時依何種方法、順
    序及比例就破產財團之財產而為分配，悉依破產法規定之程
    序為之，俾各破產債權人獲得平等之清償，以實現債務人之
    財產為全體債權人債權總擔保之原則，該破產債權人應祇可
    依破產程序行使其債權以受清償，殊無再另以訴訟方法或其
    他非訟程序行使其權利之餘地（最高法院91年度台抗字第45
    7號裁定參照）。
五、查本件上訴人業經臺灣臺北地方法院以89年度整字第1號及
    88年度破字第60號裁定終止重整並宣告破產，有該裁定影本
    乙份附卷可稽，並為兩造所不爭。被上訴人於本院主張其債
    權屬破產前之債權也就是破產債權，是被上訴人對於上訴人
    縱有汽車買賣債權存在，該債權亦應屬於破產債權，應依破
    產程序受償。故被上訴人請求上訴人返還價金等情，揆諸首
    揭說明，本件訴訟乃欠缺權利保護要件，被上訴人之請求即
    無理由。上訴意旨為支持其聲明，所據理由雖有不同，但其
    結果並無二致，爰予廢棄原判決並駁回被上訴人在第一審之
    訴及其假執行之聲請。
六、本件被上訴人即原告之訴在法律上顯無理由，爰依民事訴訟
    法第463條準用第249條第2項規定，不經言詞辯論而為判決
    ，並此敘明。。
七、據上論結，本件上訴為有理由，依民事訴訟法第450條、第
    78條，判決如主文。
中    華    民    國    95    年    6    月    28     日
                      民事第一庭  審判長法  官  林金村
                                        法  官  胡景彬
                                        法  官  林輝雄
上為正本係照原本作成。
如對本判決上訴，須於判決送達後20日內向本院提出上訴狀，未
表明上訴理由者，應於上訴後20日內，向本院提出理由書（須附
繕本）。
中    華    民    國    95    年    6    月    29     日
                                        書記官  黃惠美
                                                   K


司法院資訊處製作；財團法人民間司法改革基金會備份。
